臺灣新竹地方法院民事判決  
110年度訴字第26號
原      告  王榮昌  
訴訟代理人  王志陽律師
            王新發律師
被      告  和泰裝飾燈有限公司

特別代理人  王俊雄  
被      告  楊惠琪（即和泰裝飾燈有限公司清算人）
訴訟代理人  王銘勇律師
            許美麗律師
被      告  佳辰地產有限公司

法定代理人  吳金霖  
訴訟代理人  徐宏澤律師
複代理人    陳彥汝律師
參  加  人  王榮貴  
訴訟代理人  宋重和律師
複 代 理人  盧德聲律師
參  加  人  王朝宗  
上列當事人間確認決議無效等事件，本院於民國111年2月24日言
詞辯論終結，判決如下：
    主  文
一、確認被告和泰裝飾燈有限公司於民國一０九年七月九日召開
    之一０九年度第一次股東會，就【附件甲】關於同意參加人
    王朝宗所申報債權「未編號」（即106年2月13日金額新臺幣
    150,000元）及編號1-3、1-4、1-5、1-6、1-7、1-8、1-9之
    決議無效。
二、確認被告和泰裝飾燈有限公司於民國一０九年七月九日召開
    之一０九年度第一次股東會，就【附件甲】關於同意參加人
    王榮貴所申報債權編號2-1、2-2、2-3、2-5、2-6、2-7、2-
    8之決議無效。
三、原告其餘之訴駁回。
四、訴訟費用由被告和泰裝飾燈有限公司負擔百分之十，餘由原
    告負擔。
五、參加費用由參加人王朝宗、參加人王榮貴各自負擔。
    事實及理由
壹、程序事項
一、被告楊惠琪（下稱清算人楊律師）現為被告和泰裝飾燈有限
    公司（下稱和泰公司）清算人，因清算人酬金及不當得利債
    權涉訟，與和泰公司利害衝突，經本院以110年度聲字第12
    號裁定，選任股東王俊雄於本件為和泰公司特別代理人。
二、「就兩造之訴訟有法律上利害關係之第三人，為輔助一造起
    見，於該訴訟繫屬中，得為參加。」民事訴訟法第58條第1
    項定有明文。原告訴之聲明⑴乃確認和泰公司於民國109年7
    月9日召開之109年度第1次股東會議，就討論事項第一案「
    各債權人之債權申報彙整表」中關於同意債權人王朝宗所申
    報「未編號」及編號1-3至1-10，及關於同意債權人王榮貴
    所申報債權編號2-1至2-8之決議無效。故原告訴之聲明⑴係
    欲剔除王朝宗所申報之債權合計新臺幣（下同）1,487,335
    元、王榮貴所申報之債權246,774元【詳如附件甲所示，即
    卷一第49-50頁】，原告訴之聲明⑴對於王朝宗、王榮貴有法
    律上利害關係，故王朝宗、王榮貴聲請參加訴訟以輔助和泰
    公司（卷一第229-235、251-252頁），核無不合，應予准許
    。
三、訴狀送達後，原告不得將原訴變更或追加他訴，但請求之基
    礎事實同一者，不在此限，民事訴訟法第255條第1項第2款
    定有明文。所謂請求之基礎事實同一，係指變更或追加之訴
    與原訴之原因事實有其共同性，先後所為請求之主張在社會
    生活上可認為有共通性或關連性，而就原請求之訴訟及證據
    資料於相當程度範圍內具有同一性或一體性，在審理時得加
    以利用，俾先後兩請求可在同一程序加以解決，以避免重複
    審理，庶能統一解決紛爭，用符訴訟經濟者即屬之。查：
㈠、原告起訴時原聲明：
　⑴確認和泰公司於109年7月9日召開之109年度第1次股東會議，
    就討論事項第一案「各債權人之債權申報彙整表」中關於同
    意債權人「王朝宗」（除債權編號1-1、1-2、1-11部分），
    「王榮貴」申報債權部分之決議無效（下稱系爭決議）。
　⑵確認被告佳辰地產有限公司（下稱佳辰公司）對和泰公司仲
    介費債權612萬元不存在。
　⑶確認清算人楊律師對和泰公司清算人酬金債權500萬元不存在
    。
　⑷確認和泰公司對清算人楊律師之不當得利債權75萬元存在。
　⑸訴訟費用由被告負擔。
㈡、迭經變更後，原告最終聲明為（卷二第176頁）：
　⑴同上（未變更）。
  ⑵確認和泰公司對佳辰公司之不當得利債權612萬元存在。
  ⑶確認和泰公司對清算人楊律師之不當得利債權575萬元存    
    在。
  ⑷訴訟費用由被告負擔。　　　　
㈢、核原告所為變更，係因應和泰公司已將仲介費612萬元給付佳
    辰公司、已將清算人酬金575萬元給付清算人楊律師之事實
    ，雖各被告均表示不同意原告所為變更，然與前揭民事訴訟
    法第255條第1項第2款規定無違，應予准許。　
四、「確認法律關係之訴，非原告有即受確認判決之法律上利益
    者，不得提起之；確認證書真偽或為法律關係基礎事實存否
    之訴，亦同。前項確認法律關係基礎事實存否之訴，以原告
    不能提起他訴訟者為限。」民事訴訟法第247條第1、2項定
    有明文。所謂即受確認判決之法律上利益，係指因法律關係
    之存否不明確，致原告在私法上之地位有受侵害之危險，而
    此項危險得以確認判決除去之者而言，故確認法律關係成立
    或不成立之訴，苟具備上開要件，即得謂有即受確認判決之
    法律上利益，縱其所求確認者為他人間之法律關係，亦非不
    得提起（最高法院42年度台上字第1031號判例參照）。至於
    原告之債權是否得受清償，並非法院論斷其訴有無即受確認
    判決法律上利益之依據。經查，原告最終聲明包括確認和泰
    公司股東會決議（部分）無效、確認和泰公司不當得利債權
    存在，原告身為和泰公司股東，本件若獲勝訴，則和泰公司
    債務減少、債權增加，各股東因此所能受分派之賸餘財產增
    多，故認原告有即受確認判決之法律上利益，縱其所求確認
    者為和泰公司與清算人楊律師、佳辰公司間之法律關係，亦
    非不得提起。又原告並非和泰公司本身，既無法對清算人楊
    律師、佳辰公司提起返還不當得利之訴（給付之訴），應准
    其提起確認之訴。
貳、實體事項
一、原告起訴主張：
㈠、原因經過：
　⒈和泰公司係由原告與訴外人王老松（歿）2人於62年間各出資
    50萬元設立（登記資本總額100萬元）（註：兩造書狀及陳
    述時常將有限公司之「出資額」與股份有限公司之「股份」
    混用，但不影響其真意），囿於當時公司法就有限公司之組
    成人數設有限制，故原告與王老松乃各將其出資額借名登記
    於彼此家庭成員名下（即人頭股東）。原告登記出資額12萬
    5,000元，借用胞弟王榮福（歿）、王榮貴、王榮德之名義
    為股東，登記出資額各12萬5,000元；至於王老松一系，王
    老松登記出資額20萬元，借用其子王朝枝（歿）、王朝宗、
    王炎輝之名義為股東，登記出資額各10萬元，此有62年11月
    間和泰公司章程可證（卷一第57頁）。和泰公司董事長初由
    王老松擔任，王老松過世後由其子王朝枝繼任。又王老松過
    世後，其出資額已由王朝枝、王朝宗、王炎輝繼承各1/3，
    繼承後出資額成為16萬6,667元、16萬6,667元、16萬6,666
    元（卷一第60頁）；而原告胞弟王榮福過世後，其出資額由
    配偶曾香梅、子女王瑜國、王瑜敏、王瑜密繼承之，惟尚未
    辦理股東變更登記；至王朝枝死亡後，其出資額則由訴外人
    王張英、王文照、王文良、王俊雄、王麗奇、王麗玲繼承之
    ，並已辦畢出資額及章程變更登記（卷一第66頁）。
  ⒉和泰公司為原告、王老松合資設立，由原告實際經營，經原
    告苦心經營多年，和泰公司名下擁有價值數億元之土地、廠
    房等資產。然豐碩資產竟引來人頭股東王榮貴之覬覦，王榮
    貴乃先提告王榮昌、汪彩霞（王榮昌之妻）、王朝枝侵占和
    泰公司之土地廠房租金等盈餘，案經臺灣新竹地方檢察署10
    3年度偵字第11459號等就王榮昌、汪彩霞、王朝枝為不起訴
    處分，嗣經臺灣高等檢察署105年度上聲議字第8539號駁回
    王榮貴之再議，及本院以105年度聲判字第32號駁回王榮貴
    聲請交付審判，而告確定（卷一第67-90頁，下稱侵占告訴
    案）。詎於王朝枝過世後，王榮貴竟勾結串連王老松一系之
    股東，為圖分配和泰公司資產，想方設法欲使和泰公司解散
    ，然有限公司之解散須經股東表決權2/3以上之同意始可（
    公司法第71條），而王老松一系股東雖持有和泰公司半數出
    資額，即使加計倒戈之王榮貴名下出資額，仍未達股東表決
    權2/3之法定門檻，故和泰公司始未遭股東會決議解散。詎
    料王榮貴與王老松一系股東尚不死心，為達解散目的，乃開
    啟對原告或和泰公司一連串之訴訟、非訟等法律程序，詳如
    【附件乙，相關案件一覽】所示。
　⒊和泰公司在王榮貴及王老松一系股東種種手段下，終遭經濟
    部以和泰公司自行停業6個月以上而命令解散，走向解散一
    途。和泰公司遭命令解散後，王榮貴、王炎輝旋即主動以和
    泰公司董事之身分於108年3月16日召開108年度第1次股東臨
    時會（下稱108年3月16日股東會），決議選任楊惠琪律師為
    清算人，同時決議「出售和泰公司資產的價格為每坪17萬元
    以上，仲介費2%」（卷一第151-152頁）。楊惠琪律師當日
    就任清算人，嗣經本院以108年度司司字第45號呈報清算人
    事件准予備查後，以清算人身分於108年12月27日召開108年
    度第2次股東臨時會（下稱108年12月27日股東會），報告和
    泰公司名下湖口土地廠房標售案後，即於108年12月30日投
    標日依公開標售程序，將和泰公司名下之土地廠房即新竹縣
    ○○鄉○○段○○○段00地號土地（面積5,920平方公尺，權利範圍
    全部，使用分區工業區，使用地類別丁種建築）及同小段96
    6建號建物（門牌號碼：新竹縣○○鄉○○路0號）（下稱系爭土
    地建物），以總價3億600萬元出售予得標之第三人特耐第國
    際有限公司（下稱特耐第公司）（卷一第153-163頁）。
　⒋由於王榮貴僅係原告借名登記之人頭股東，經原告終止借名
    登記契約後，王榮貴不得享有應歸屬於原告之股東權益。為
    此，原告乃訴請王榮貴將出資額12萬5,000元變更登記予原
    告，經本院以108年度竹簡字第341號判決原告勝訴（尚未確
    定），原告為避免王榮貴於和泰公司清算程序中繼續為股東
    權之行使，將損及原告權益，故聲請法院命王榮貴不得行使
    和泰公司股東權等之定暫時狀態處分，經本院以108年度竹
    全字第4號裁定准許，原告已供擔保聲請強制執行，並經本
    院以108年度司執全字第89號執行命令，命令王榮貴就和泰
    公司之出資額不得為移轉、設質或為其他一切處分行為，亦
    不得行使和泰公司之股東權。王榮貴雖對上開定暫時狀態處
    分裁定不服而提起抗告，業經本院108年度抗字第75號駁回
    其抗告而告確定（卷一第165-189頁）。王榮貴之股東權因
    上開定暫時狀態處分而遭凍結，惟此恰亦提升王老松一系股
    東之表決權優勢，依和泰公司章程第8條規定，以每出資1,0
    00元，有1表決權，和泰公司資本總額100萬元，共計1,000
    表決權數，扣除王榮貴名下之125表決權數不得行使後，和
    泰公司僅餘875表決權數，故王老松一系股東合計500表決權
    數即已過半，自可輕易形成股東會決議。果其不然，圖謀分
    產之王老松一系股東，自不肯錯失此良機，濫用其表決權數
    過半之優勢地位而違法決議（詳後述）。
㈡、關於聲明⑴確認系爭決議無效部分　　
　⒈清算人楊律師將系爭土地建物以總價3億600萬元出售予特耐
    第公司後，和泰公司於109年7月9日召開109年度第1次股東
    會（下稱109年7月9日股東會）。會議中，王老松一系股東
    濫用其表決權數過半之優勢地位，違法決議同意【附件甲】
    所示王朝宗所申報債權「未編號15萬元」及編號1-3至1-10
    債權（以上合計1,487,335元）；及違法決議同意【附件甲
    】所示王榮貴所申報債權編號2-1至2-8債權（以上合計246,
    774元）。
　⒉王朝宗、王榮貴所申報債權與和泰公司整體利益無關，純係
    特定股東個人利益之追求，應由王朝宗、王榮貴各自負擔，
    而非和泰公司所應負擔之債務。且渠2人所申報債權發生原
    因及時間，是和泰公司遭經濟部於108年2月14日命令解散前
    之支出，與和泰公司之解散清算無關。系爭決議不當轉嫁予
    和泰公司承擔，此舉已明顯侵蝕、減損原告就和泰公司之賸
    餘財產分配權益，系爭決議核有權利濫用、違反股東平等原
    則、公序良俗之違反法令情事，依民法第56條第2項規定「
    總會決議之內容違反法令或章程者，無效。」故系爭決議應
    屬無效。
　⒊和泰公司及參加人雖辯稱：民法第56條第2項規定應指違反強
    行規定始足當之，若非違反強行規定即無適用等語。然參諸
    臺灣高等法院105年度上字第935號、107年度上字第1522號
    民事判決意旨，股東會決議倘有權利濫用、違反誠信原則、
    股東平等原則、公序良俗等情，即屬決議內容違反法令，不
    以違反強行規定為限。　
㈢、關於聲明⑵佳辰公司部分
　　和泰公司固然曾於108年3月16日股東會決議出售系爭土地建
    物之價格為「每坪17萬元以上，仲介費2%」，然和泰公司最
    後非依一般仲介居間之方式出售，而改以公開標售，公開標
    售不必仲介，清算人楊律師亦陳稱：就這個標售是沒有經過
    （股東會）決議等語（卷二第105頁），和泰公司自無給付
    仲介費612萬元（3億600萬元X2%）予佳辰公司之義務。和泰
    公司雖已交付109年7月15日仲介費支票612萬元（佳辰公司1
    09年8月10日兌領，卷一第445、449頁），然該給付並無原
    因關係可據，故佳辰公司受領之，即屬無法律上原因之不當
    得利。
㈣、關於聲明⑶清算人楊律師部分　
　⒈清算人楊律師主張其酬金係「月薪15萬元，以6個月為限；及
    資產處分所得總價金2%為後酬」，亦即薪資90萬元加上後酬
    500萬元（合計委任報酬590萬元）。清算人楊律師第1個月
    之固定薪資15萬元，係經王朝宗、王榮貴先行墊付（即王朝
    宗所申報債權編號1-10其中之11萬2,500元及王榮貴所申報
    債權編號2-4其中之3萬7,500元，合計15萬元），故清算人
    楊律師向和泰公司領得之酬金為後續5個月之月薪共75萬元
    及後酬500萬元（合計575萬元）。然而，清算人楊律師主張
    之委任報酬，依據何在？殊有不明！
　⒉觀之和泰公司108年3月16日股東會，僅決議選任楊惠琪為清
    算人，完全未提及其委任報酬如何計算，可見清算人楊律師
    與和泰公司間之委任契約，根本未約定具體報酬。而清算人
    楊律師所提出之「108年3月16日委任契約」（卷一第365-36
    7頁），簽署委任契約者只有部分股東即王榮貴、王文照、
    王炎輝、王朝宗4人，並不是以和泰公司名義簽約，故此委
    任契約不足以作為清算人楊律師得向和泰公司請求酬金之依
    據。
　⒊原告並不否認清算人楊律師得向和泰公司請求一定金額之酬
    金，然此金額應按案情繁複程度、工作期間長短、清算人之
    勞費等決定一個合理金額。清算人楊律師雖於108年3月16日
    即受選任，然係於108年10月5日經本院108年度事聲字第17
    號裁定駁回王瑜敏之異議，確定楊律師為清算人後，才開始
    積極處理和泰公司清算程序，故算至和泰公司於109年11月6
    日召開109年第2次股東會（下稱109年11月6日股東會）承認
    相關表冊，清算程序前後時間不過1年1個月，亦非特別重大
    、複雜，相較於其酬金575萬元，即嫌過高而不合理。　
㈤、聲明：
　⑴確認和泰公司於109年7月9日召開之109年度第1次股東會議，
    就如討論事項第一案「各債權人之債權申報彙整表」中關於
    同意債權人「王朝宗」（除債權編號1-1、1-2、1-11部分）
    ，「王榮貴」申報債權部分之決議無效。　
  ⑵確認和泰公司對佳辰公司之不當得利債權612萬元存在。
  ⑶確認和泰公司對清算人楊律師之不當得利債權575萬元存在。
  ⑷訴訟費用由被告負擔。
二、被告及參加人則答辯以：　　　　　　　　　　
甲、和泰公司、王朝宗、王榮貴
㈠、就程序而言，原告訴之聲明⑵、⑶請求確認和泰公司對佳辰公
    司、清算人楊律師有不當得利債權，然確認法律關係基礎事
    實存否之訴，以原告不能提起他訴訟者為限。不當得利債權
    是否存在，原告應以給付之訴請求返還不當得利，而非以確
    認之訴為之。
㈡、不爭執於109年7月9日股東會，經全體股東過半數同意（同意
    之表決權數500/總表決權數1,000應扣減王榮貴125權數不得
    行使），同意王朝宗所申報債權「未編號」及編號1-3至1-1
    0、同意王榮貴所申報債權全部（編號2-1至2-8），股東會
    之所以同意，係因渠2人申報之債權正當，且有支付必要，
    系爭決議內容並無違反法令而無效。原告所指「股東平等原
    則」，係指公司對於股東應平等對待，而非指股東與股東之
    間，和泰公司各股東表決權均係以每1,000元出資額具1表決
    權，並無針對任一股東給予有差別待遇。
　⒈王朝宗、王榮貴2人債權發生之緣由：
　⑴和泰公司自103年間即無實際從事目的事業，系爭土地建物已
    荒廢，公司之經營有顯著困難，多數股東早有結束營業之共
    識，除原告不同意外，當時其餘股東均於104年10日間簽署
    同意書將系爭土地建物出售。106年間，股東王榮貴、王炎
    輝、王文照（所代表王朝枝一系）、王朝宗依公司法第11條
    規定向法院聲請裁定解散和泰公司，合計表決權數達625，
    已逾半數，可見並非單一股東個人行為。經本院於106年7月
    31日以106年度司字第8號裁定和泰公司應予解散（卷一第97
    頁），和泰公司因此於106年9月20日召開股東會選任任秀妍
    律師為清算人，著手進行清算事宜，並於106年11月3日經本
    院准予備查。嗣原告及王瑜敏對前述106年度司字第8號裁定
    提起抗告；王榮貴、王炎輝、王文照、王朝宗提起再抗告（
    下稱聲請和泰公司解散非訟事件）。另者，因原告拒不返還
    先前受託保管之和泰公司印鑑章，致清算程序不順利，任秀
    妍律師始循訴訟程序起訴請求原告返還印鑑（下稱返還印鑑
    訴訟）。基上非訟、訴訟、清算等程序，有委任任秀妍律師
    、楊惠琪律師擔任代理人之必要，方因此支出律師費、訴訟
    費（含雜支）、任秀妍律師清算人薪資。
　⑵原告除對106年度司字第8號和泰公司應予解散之裁定提起抗
    告之外，並另案提起確認股東會決議無效訴訟，欲妨礙清算
    程序之續行。在106年度司字第8號和泰公司應予解散之裁定
    尚未被廢棄之前，裁定解散之效力尚存，原告對和泰公司、
    任秀妍律師提起確認股東會決議（決議選任任秀妍律師為清
    算人）無效訴訟，和泰公司有應訴必要，有支出任秀妍律師
    律師費、雜支、清算人薪資必要。
　⑶王榮貴對原告提出侵占萬昌公司及和泰公司財產之告訴，（
    下稱侵占告訴）係因原告涉嫌藉由身為和泰公司實際負責人
    之便，將應分配予其他股東之盈餘侵占入己，影響和泰公司
    之經營及其餘股東權益受損。　
　⒉公司不論類型，均係以營利為目的，公司對其經營業務之行
    為，除有明顯違反法令規定之重大情節，基於尊重公司治理
    及企業民主、私法自治之法理，司法原則上應尊重公司決議
    ，不宜任意介入。王朝宗、王榮貴所申報之債權，事前已經
    由過半數股東同意，不應由個別股東承擔。支出後，復於10
    9年7月9日股東會審查同意，由和泰公司返還。和泰公司全
    體股東依其自由意願行使股東權，同意或不同意王朝宗、王
    榮貴所申報之債權，基於企業經營自由等原則，司法不宜介
    入審查各筆債權之支付，或推翻公司自主經營之決策，故原
    告訴請確認系爭決議無效，應予駁回。
㈢、不爭執和泰公司已給付佳辰公司仲介費612萬元。此係基於10
    8年3月16日股東會，決議「出售和泰公司資產的價格為每坪
    17萬元以上，仲介費2%」。佳辰公司既仲介特耐第公司向和
    泰公司購買系爭土地建物，和泰公司又與佳辰公司於108年1
    2月30日簽訂不動產標售仲介服務契約書，且佳辰公司已履
    行完畢仲介契約所示全義務，和泰公司自應依契約給付仲介
    費用。
㈣、不爭執和泰公司已給付清算人楊律師酬金575萬元。此係基於
    108年3月16日股東會，由股東王榮貴、王炎輝、王朝宗、王
    文照（王朝枝一系代表）等過半數股東開會後，合法選任楊
    惠琪律師為清算人，並達成清算人酬金係「月薪15萬元，以
    6個月為限；及資產處分所得總價金2%為後酬。另依付款通
    知單所定時間給付。」之約定而給付。
㈤、答辯聲明：⑴原告之訴駁回。⑵訴訟費用由原告負擔。
乙、佳辰公司：
㈠、佳辰公司已於109年8月10日兌現票款612萬元，依原告提出之
    「和泰公司分類帳」已記載佳辰公司仲介費（卷二第58頁）
    ，可見原告於109年11月6日股東會時即知悉和泰公司已支出
    佳辰公司仲介費之事實，既佳辰公司對和泰公司之仲介費債
    權已因清償而消滅，則原告於109年11月23日起訴時就「過
    去」之法律關係提起確認之訴，自有未洽。再者，原告變更
    訴之聲明請求確認和泰公司對佳辰公司之不當得利債權612
    萬元存在，佳辰公司不同意原告此一變更，況亦有違民事訴
    訟法第247條提起確認之訴之要件，原告無確認利益。不論
    佳辰公司與和泰公司間有無不當得利情形，此係和泰公司得
    否另訴請求佳辰公司返還不當得利之問題，與原告無涉。
㈡、原告以「公開招標不應有仲介費」為由，指摘此筆仲介費用
    未經和泰公司股東會討論及同意；又指摘佳辰公司只須協助
    特耐第公司得標後至完成點交之後續作業，絲毫無涉買賣之
    仲介，竟可得2%之高額仲介費612萬元，佳辰公司所提供服
    務與可得報酬間明顯有失比例，該契約是否係通謀虛偽意思
    表示，令人懷疑等語。
　⒈佳辰公司否認與和泰公司間有任何通謀虛偽意思表示，原告
    為此主張，應由原告舉證。
　⒉依和泰公司108年12月27日股東會相關資料顯示，原告出席會
    議，有照片及簽到簿可證，原告在會議中明知系爭土地建物
    將於108年12月30日公開標售，此觀股東會報告事項（九）
    為：「湖口土地標售，如經委託仲介進行投標並得標，仲介
    之委託服務費不高於2%，服務費於清算完結時給付（參契約
    書）」。經清算人簡述要旨及仲介服務費契約書，並徵詢股
    東意見，在場股東無意見。同日股東會進行討論事項（一）
    時，原告亦發言「這個仲介費2%沒有問題」（卷一第401、4
    03、409、415頁），故原告空言反稱股東會未討論、未同意
    、疑為通謀虛偽意思表示云云，顯與客觀事實相違。
　⒊佳辰公司除仲介買家特耐第公司外，且已依仲介服務契約協
    助完成買賣交易至點交等節，業經和泰公司之清算人楊律師
    證述明確，佳辰公司據此受領仲介費，自屬有據。　
㈢、答辯聲明：⑴原告之訴駁回。⑵訴訟費用由原告負擔。
丙、清算人楊律師
㈠、楊律師係經和泰公司於108年3月16日股東會，經出席股東（
    表決權數625）全數贊同而決議選任之清算人。決議後，當
    日出席股東全體代表和泰公司與楊律師簽立委任契約，此有
    委任契約在卷可稽（卷一第365-367頁），明文約定酬金為
    「擔任清算人月薪15萬元，以6個月為限；資產處分所得總
    價金2%為清算人後酬」。約定上開酬金之時，原告亦在場，
    不能事後推諉不知。
㈡、清算人楊律師自108年3月16日就任，計至109年7月9日股東會
    止，擔任清算人已達16個月之久。除第1個月酬金15萬元係
    由王朝宗、王榮貴先行墊付外，其餘5個月酬金共75萬元，
    經和泰公司於109年7月15日以台灣中小企業銀行竹北分行票
    號FG0000000（面額75萬元）銀行支票付清（卷一第419-421
    頁），清算人楊律師依委任契約受領上開75萬元，並非不當
    得利。
㈢、和泰公司名下系爭土地建物已於108年12月30日公開標售，以
    3億600萬元出售予特耐第公司，並於109年1月13日簽訂不動
    產買賣契約書。依委任契約，按資產處分所得總價金3億600
    萬元計算2%應為612萬元，然經和泰公司之股東與清算人楊
    律師溝通後，改以淨額（即總價金扣除土地增值稅、清償債
    務、營業稅、營所稅、清算期間費用等）之整數即2億5,000
    萬元之2%計算後酬為500萬元，經和泰公司於109年7月15日
    以台灣中小企業銀行竹北分行票號FG0000000（面額500萬元
    ）銀行支票付清（卷一第425-427頁），清算人楊律師依委
    任契約受領上開500萬元，並非不當得利。
㈣、原告固主張清算人酬金未經和泰公司股東會決議，然依民法
    第547條規定「報酬縱未約定，如依習慣或依委任事務之性
    質，應給與報酬者，受任人得請求報酬。」和泰公司仍應給
    付清算人楊律師酬金。參考國稅局公布之「108年度執行業
    務者收入、費用標準」─律師「擔任檢查人、清算人、破產
    管理人、遺囑執行人或其他信託人案件」在有標的物供執行
    的情形下，係按標的物財產價值9%計算收入（卷一第429頁
    ），若以此標準，則清算人酬金應為2,250萬元（2億5,000
    萬元×9%），亦已遠遠超過575萬元。　
㈤、原告又謂清算人楊律師之酬金約定過高云云，然律師酬金多
    寡本即基於契約自由原則下，由律師與當事人自由約定，案
    情重大或繁複者，得另行約定給付標準，以維護專門職業人
    員服務市場之自由競爭與公平交易，不能單以處理事務所需
    的時間長短判斷，否則豈非效率高者處理速度較快反而受領
    的報酬應低於效率低者？
㈥、清算人楊律師酬金之金額，業已於109年7月9日股東會提出「
    和泰公司清算期間支出及費用明細表」詳列「編號30，109/
    06/30，清算人109/01至109/05薪資750,000元，0000000匯
    款」、「編號32，109/07/30，清算人酬金資產2%，5,000,0
    00元，請款單」（卷一第217頁），以供出席股東討論及決
    議，並經決議通過，應認業經股東會承認清算人楊律師之75
    萬元及500萬元酬金債權存在，清算人楊律師受領上開款項
    ，並非無法律上原因。
㈦、綜上，原告請求確認和泰公司對清算人楊律師之不當得利債
    權575萬元存在，為無理由。並答辯聲明：⑴原告之訴駁回。
    ⑵訴訟費用由原告負擔。
三、本院之判斷：
㈠、兩造對於下列事實不爭執，並有證據在卷，應堪先予認定：
　⒈和泰公司於73年10月11日經核准設立，因自行停業6個月以上
    ，遭經濟部以108年2月14日經授中字第10835002590號函命
    令解散，以108年3月8日經授中字第10835004410號函廢止公
    司登記（卷一第61、64頁，卷二第263頁）。
　⒉和泰公司108年3月16日股東會，實際出席股東之出資額：王
    炎輝16.66%、王朝宗16.66%、王文照（王朝枝一系之代表）
    16.66%、王榮貴12.50%（合計62.5%）；未出席股東之出資
    額：原告12.5%、王榮德12.5%、王瑜敏（王榮福一系之代表
    ）12.5%（合計37.5%）。經出席股東全數同意而決議「選任
    楊惠琪為清算人」、「出售和泰公司資產的價格為每坪17萬
    元以上，仲介費2%」（卷一第151-152頁）。股東會決議之
    後，出席股東全體旋即與清算人楊律師簽立「108年3月16日
    委任契約」，約定「酬金：擔任清算人月薪15萬元，以6個
    月為限；及資產處分所得總價金2%為後酬」（卷一第365-36
    7頁）。
　⒊108年12月27日股東會，除王榮德外，其餘股東均親自或委託
    代理人出席（卷一第409頁簽到簿，表決權數合計875）。此
    次股東會討論事項（二）為「108年12月30日湖口土地標售
    ，如無人出價，本次投標程序無效，若有人出價但未達底標
    ，投標須知以經股東當場協商，經過半數同意後，由價高者
    得標。如股東不足半數，是否授權清算人於總價不低於一定
    數額決標？」決議為「投標人如高於2億8,975萬元，以最高
    者決標。投標人出價如低於2億8,975萬元，則不予決標，另
    再行公開標售。」原告參與表決贊成上開決議（卷一第409-
    417頁）。
　⒋和泰公司名下之系爭土地建物，經108年12月30日公開標售，
    由特耐第公司以總價3億600萬元（2億8,835萬元＋1,765萬元
    ）得標。
　⑴和泰公司與佳辰公司於108年12月30日簽訂「不動產標售仲介
    服務契約書」（卷一第461-463頁）。　
　⑵和泰公司與特耐第公司於109年1月13日簽訂「不動產買賣契
    約書」（卷一第155-163頁）。
　⑶於109年2月7日對系爭土地建物鑑界；109年4月28日所有權移
    轉登記完畢；109年5月12日點交完成；109年5月28日買賣價
    金3億600萬元入履約保證帳戶；系爭土地通過土污調查及檢
    測，109年6月2日新竹縣政府函准予備查（卷一第42、55頁
    ）。
　⒌109年7月9日股東會，總表決權數875（扣除王榮貴125表決權
    數後），超過半數之表決權數500，同意【附件甲】所示王
    朝宗所申報債權「未編號15萬元」及編號1-3至1-10債權（
    以上合計1,487,335元）；及同意【附件甲】所示王榮貴所
    申報債權編號2-1至2-8債權（以上合計246,774元）。
　⒍王朝宗、王榮貴所申報債權，支出之費用單據金額正確（卷
    二第112頁）。　
　⒎和泰公司於109年7月15日，分別以台灣中小企業銀行竹北分
    行之支票：
　⑴票號FG0000000（面額612萬元）交付佳辰公司，以支付仲介
    費（卷一第449頁）。
　⑵票號FG0000000（面額75萬元）及票號FG0000000（面額500萬
    元）交付清算人楊律師，以支付清算人酬金（卷一第421、4
    27頁）。
㈡、原告主張系爭決議無效，則為和泰公司、王朝宗、王榮貴所
    否認，並以前詞置辯。是本院所應審究者，乃系爭決議是否
    有民法第56條第2項規定決議內容違反法令而無效之情事？
  ⒈權利之行使，不得違反公共利益，或以損害他人為主要目的
    。行使權利，履行義務，應依誠實及信用方法。民法第148 
    條定有明文。所謂誠實信用之原則，係在具體之權利義務關
    係，依正義公平方法，確定並實現權利內容，避免一方犧牲
    他方利益以圖利自己，應以各方當事人利益為衡量依據，並
    考慮權利義務之社會作用，於具體事實為妥善運用。倘經認
    定違反誠信原則時，其法律效果以不發生該違反者所期待者
    為原則。而本於股東平等原則，股份有限公司就各股東基於
    股東地位對公司享有權利及負擔義務，應予平等待遇。此原
    則係基於衡平理念而建立，藉以保護一般股東，使其免受股
    東會多數決濫用之害，為股份有限公司重要原則之一。倘因
    股東會多數決之結果，致少數股東之自益權遭實質剝奪，大
    股東因而享有不符比例之利益，而可認為有恣意之差別對待
    時，即屬有違立基於誠信原則之股東平等原則，該多數決之
    決議內容，自該當於公司法第191條規定之「股東會決議之
    內容，違反法令者無效」之情形（最高法院108年度台上字
    第1836號判決意旨參照）。有限公司雖未準用股份有限公司
    關於公司法第191條規定，然民法第56條第2項「總會決議之
    內容違反法令者無效」，應作相同解釋。
　⒉依【附件甲】所示，除債權編號1-10及2-4外，王朝宗、王榮
    貴所申報債權所由生之糾紛，略為：聲請和泰公司解散非訟
    事件、確認股東會決議無效訴訟、返還印鑑訴訟、偽造文書
    （股東同意書）案件、侵占告訴案、任秀妍律師經確認清算
    人選任無效前之薪資、因上列糾紛委任喬國偉律師、任秀妍
    律師、楊惠琪律師之律師費、訴訟費（含雜支）。本院基於
    前揭最高法院108年度台上字第1836號判決揭櫫之意旨，及
    以下理由，認系爭決議（除債權編號1-10及2-4外，另見後
    述）有權利濫用之違反法令（股東會多數決濫用），應認決
    議無效。
　⒊經查：
　⑴聲請和泰公司解散非訟事件（聲請、抗告、再抗告），「未
    編號」及債權編號1-8、1-9、2-5：
　　此係王朝宗、王榮貴、王炎輝、王文照4人共同委任任秀妍
    律師，以和泰公司經營有顯著困難為由，向本院聲請裁定和
    泰公司解散，所生之聲請、抗告、再抗告程序，王朝宗、王
    榮貴、王炎輝、王文照4人之聲請經駁回確定（本院106年度
    司字第8號、106年度抗字第104號、臺灣高等法院107年度非
    抗字第134號，卷一第97-117頁）。此一非訟事件，上列4人
    以股東身分依公司法第11條規定為之，和泰公司乃相對人，
    乃聲請人所欲解散之對象，自形式觀之，並非為和泰公司之
    利益而為之，而是為解散、清算後股東之賸餘財產分配利益
    而為之，本應由王朝宗、王榮貴、王炎輝、王文照4人共同
    負擔成本及勞費。
　⑵確認股東會決議無效訴訟（第一審確定），債權編號1-6、1-
    7、2-2、2-3：此係原告對和泰公司及任秀妍律師提起確認
    股東會決議無效之訴，經本院以107年度訴字第28號判決「
    確認和泰公司於106年9月20日下午3時在新竹市○○路0段000
    號9樓（碩彥法律事務所）召開之股東會所為之選任任秀妍
    律師為清算人之決議無效。確認和泰公司與任秀妍律師間之
    清算人委任關係不存在。」（卷一第123-134頁）並確定。
    準此，和泰公司股東會因選任任秀妍律師為清算人後支付之
    清算人薪資，任秀妍律師自始無受領之法律上原因；又任秀
    妍律師為此案之被告，亦未具名擔任和泰公司訴訟代理人，
    殊無收取律師費及雜支為自己答辯之理。姑不論王朝宗、王
    榮貴、王炎輝、王文照4人實質上有委任任秀妍律師處理答
    辯事宜，然同上⑴理由，並非為和泰公司之利益而為之，應
    由上列4人或支付費用之王朝宗、王榮貴自行與任秀妍律師
    處理。
　⑶返還印鑑訴訟（視為撤回），債權編號1-3、1-4、1-7、2-1
    ：
　　此係任秀妍律師以和泰公司清算人身分為和泰公司起訴請求
    原告交付印鑑章、存摺、財務資料。和泰公司起訴後，連續
    兩次遲誤言詞辯論期日，均經被告（即本件原告）拒絕辯論
    ，依民事訴訟法視為和泰公司撤回其訴（卷一第135-142頁
    ）。同上⑴理由，此亦非為和泰公司之利益，應由上列4人或
    支付費用之王朝宗、王榮貴自行負擔。
　⑷偽造文書（股東同意書）訴訟（偵查、再議），債權編號1-5
    ：
　　此係王瑜敏對房仲業者莊文淇、會計師黃怡萍、任秀妍律師
    、王朝宗提起偽造股東同意書之告訴。房仲業者莊文淇經新
    竹地檢署檢察官以106年度偵字第8696號聲請簡易判決處刑
    ，經本院刑事庭以107年度竹簡字第537號簡易判決莊文淇犯
    行使變造私文書罪，處有期徒刑2月。其餘3人則經檢察官不
    起訴處分，王瑜敏再議經駁回（卷一第197-207頁）。此一
    偽造文書訴訟，王朝宗支付律師費為自己辯護，未見對和泰
    公司有何利益可言，應由王朝宗自行負擔。
　⑸侵占告訴（偵查、再議、聲請交付審判），債權編號2-6、2-
    7、2-8：
　　此係王榮貴委任喬國偉律師（威冠律師事務所），對王榮昌
    、王朝枝提出侵占刑事告訴，指摘王榮昌及王朝枝將系爭土
    地建物出租予亞太優勢微系統股份有限公司，每月租金52萬
    5,000元，自96年至103年分配盈餘時，卻未將盈餘（租金收
    入）按出資額比例1/8分配予王榮貴，因認王榮昌、王朝枝
    涉犯背信、業務侵占罪嫌。此案經新竹地檢署103年度偵字
    第11459號等為不起訴處分、臺灣高檢署105年度上聲議字第
    8539號駁回再議，本院105年度聲判字第32號駁回交付審判
    之聲請而告確定（卷一第67-89頁）。是以，此一侵占告訴
    案，純係王榮貴個人與王榮昌之糾紛，與和泰公司之利益無
    關，應由支付費用之王榮貴自行負擔。
　⒋【附件甲】債權編號1-10及2-4：此係王朝宗代墊清算人楊律
    師第1個月薪資15萬元中之11萬2,500元、雜費7,500元；王
    榮貴代墊清算人楊律師第1個月薪資15萬元中之3萬7,500元
    、雜費2,500元（即王朝宗3/4、王榮貴1/4）。清算人楊律
    師既係經和泰公司股東會決議選任之清算人，且經股東會同
    意其酬金為月薪15萬元（理由詳後述），且雜費為辦理清算
    程序所必要，王朝宗及王榮貴所為代墊，自得請求和泰公司
    返還。
　⒌綜上，原告請求確認和泰公司109年7月9日股東會，就【附件
    甲】關於同意王朝宗所申報債權「無編號」及編號1-3至編
    號1-9之決議無效；及就【附件甲】關於同意王榮貴所申報
    債權編號2-1至2-3、編號2-5至2-8之決議無效，為有理由，
    爰宣告如主文第1、2項所示。至於原告請求就債權編號1-10
    、2-4亦確認無效，則無理由，應予駁回。
　⒍和泰公司及王朝宗、王榮貴辯稱：基於尊重公司治理及企業
    民主、私法自治之法理，司法原則上應尊重公司決議，不宜
    任意介入等語，固屬有據，若股東會決議並不違背法令，司
    法自不宜介入干預，否則由司法逐筆審查公司交易之適法性
    ，將使公司運作窒礙難行。然系爭決議同意王朝宗所申報全
    部債權僅剔除1-1及1-2、同意王榮貴所申報全部債權，而不
    審酌各筆支出之性質，實係股東為達解散和泰公司、清算，
    進而獲得賸餘財產分配之經濟利益之目的而支出，未見有任
    何利於和泰公司之處。王朝宗、王炎輝、王文照3人藉其表
    決權數合計500，已過半數之優勢，徒以「均與和泰公司有
    關」為由，即將應由王朝宗、王炎輝、王文照、王榮貴各自
    負擔或共同分擔之費用成本轉嫁和泰公司負擔，濫用多數決
    ，乃權利濫用及違背誠信原則。
㈢、原告主張佳辰公司收取仲介費612萬元乃不當得利，則為佳辰
    公司所否認，並以前詞置辯。是本件爭點厥為：佳辰公司受
    領612萬元是否有法律上原因？
　⒈108年3月16日股東會，業已決議出售系爭土地建物，「價格
    為每坪17萬元以上，仲介費2%」，此一決議並未限制仲介之
    型態，重點在於透過他人居間報告訂約之機會或為訂約之媒
    介，促成每坪17萬元以上之交易。一般民間仲介業者，接受
    需用土地之人委託（買方仲介），若覓得合適之土地，必會
    探詢地主是自售或是已有賣方仲介，若尚無賣方仲介，則會
    爭取成為買賣雙方之仲介，有利於折衝成交、履約順利，且
    可自雙方均收取報酬。清算人楊律師採取公開標售方式，而
    非逐一議價方式，優點在於投標人須先提出一成保證金，可
    篩選出無資力之人，公開競價亦可能提高賣價，得標後，買
    賣雙方仍有後續義務待履行，有賴土地開發業者或土地仲介
    之協助。即使不採取公開標售，而係委託單一仲介出售（專
    任委託）或多位仲介出售(非專任委託)，亦無不可，俟買方
    出價達到和泰公司底價時成交，買賣雙方仍有後續義務待履
    行，並非買賣契約成立即可當然履約完成，故支付2%仲介費
    之目的在於協助履約完成，而不僅僅是成交而已。故原告主
    張公開標售即毋庸給付仲介費，尚嫌無據。
　⒉108年12月27日股東會，原告本人親自出席，股東會報告事項
    （九）「湖口土地標售，如經委託仲介進行投標並得標，仲
    介之委託服務費不高於2%，服務費於清算完結時給付（參契
    約書）」，經清算人簡述要旨及仲介服務契約書，並徵詢股
    東意見時，在場股東（包含原告在內）並無意見。可見原告
    明知即將到來之公開標售日，可能會有人委託仲介投標並得
    標，而和泰公司將支付服務費不超過2%，在清算完結時支付
    。從而，原告明知仲介費是支付給代理買方投標且得標之仲
    介業者。甚至在討論事項，原告明確陳述「仲介費2%沒有問
    題」之語（卷一第403、406頁）。
　⒊清算人楊律師為和泰公司之法定代理人，其代理和泰公司與
    佳辰公司簽立仲介契約，契約有效成立，且佳辰公司已依仲
    介契約協助完成買賣交易至點交等節，業經清算人楊律師證
    述：佳辰公司負責人吳金霖一直很關注系爭土地建物買賣案
    ，所以在他獲知已經有清算人，可能即將由清算程序處理後
    ，吳金霖持續不定期到事務所拜訪，想要知道進度、方式，
    想要把買家帶進來，吳金霖表明他手上有好幾組買家，他說
    會找個真的有土地需求且做實業的製造業者來購買系爭土地
    建物作為廠房之用，當然他也有講到仲介費的事，我有口頭
    說明有仲介費，但股東授權的就只有2%。辦理系爭土地建物
    標售情況，108年12月30日標售當天真正有提出投標文件的
    買家是由佳辰公司所代理的特耐第公司，另一組人有準備好
    文件但並沒有遞入投標箱，開標時特耐第公司出價3億600萬
    元，已經超過底標，當時就決標由特耐第公司得標。特耐第
    公司得標後，在108年12月30日標售當天，佳辰公司與和泰
    公司簽立不動產標售仲介服務契約書（卷一第461-463頁）
    ，之後109年1月開始，佳辰公司、特耐第公司、代書就做系
    爭土地建物買賣契約的條件，不管是價金給付、現場情形整
    理、鑑界、水污土壤測試等等，還有和泰公司比較在意的支
    付能力，會請仲介去追買方貸款的進度，以上即佳辰公司實
    際參與的過程，仲介服務契約約定的服務範圍，佳辰地產有
    確實依約履行，和泰公司事後有給付報酬等語（卷二第104
    頁），堪信佳辰公司仲介特耐第公司得標，並與和泰公司簽
    訂仲介服務契約書，且協助完成買賣交易至點交，嗣始依仲
    介服務契約受領仲介費612萬元，是佳辰地產依契約受領仲
    介費，有法律上原因，並非不當得利，原告之訴無理由。
㈣、原告主張清算人楊律師收取酬金575萬元乃不當得利，則為清
    算人楊律師所否認，並以前詞置辯。是本件爭點厥為：清算
    人楊律師受領612萬元是否有法律上原因？
  ⒈108年3月16日股東會，議程係選任清算人及決議選任楊惠琪
    律師為清算人（卷一第151-152頁）。關於清算人酬金雖未
    記載於股東會議紀錄內，然觀諸同日簽立之清算人委任契約
    ，委任人為王榮貴、王文照、王炎輝、王朝宗4人，即同日
    出席股東會之全體股東，表決權數合計625已過半數。和泰
    公司既經經濟部命令解散、廢止登記，已無董事得代表和泰
    公司，自須以股東會決議與清算人約定酬金，而和泰公司章
    程未定有議事規則及決議方式，故王榮貴、王文照、王炎輝
    、王朝宗4人共同在清算人委任契約簽名，以表彰此即股東
    會決議內容，並無不可。故此委任契約，自係清算人楊律師
    得自和泰公司受領590萬元酬金之依據（註：其中第1個月15
    萬元已由王朝宗、王榮貴墊付，經本院審認和泰公司應返還
    王朝宗、王榮貴）。
　⒉有限公司之清算，準用無限公司相關規定，清算人與公司之
    關係，除公司法規定外，依民法關於委任之規定（公司法第
    97條、第113條第2項參照）。而依民法第548條第1項規定「
    受任人應受報酬者，除契約另有訂定外，非於委任關係終止
    及為明確報告顛末後，不得請求給付。」清算人楊律師於清
    算終結、明確報告顛末後，得請求給付酬金。經查：
　⑴清算人楊律師將系爭土地建物處分完畢，於109年5月28日收
    足買賣價金3億600萬元入履約保證帳戶後，已了結現務、收
    取債權。嗣於109年7月9日股東會，報告房屋稅、地價稅之
    繳納；系爭土地建物標售案及相關費用支付明細：王朝枝（
    歿）及王榮福（歿）出資額未辦理繼承登記等事宜。並討論
    事項包括各債權人之債權申報彙整表；王朝枝之繼承人王麗
    玲擬將其出資額轉讓予訴外人森山投資有限公司等情。嗣再
    於109年11月6日股東會，提出清算分類帳收支表、資產負債
    表、損益表、賸餘財產分派表請求股東承認，均經股東會表
    決承認通過（卷二第31-40頁），堪信清算人楊律師已就受
    任清算事務，明確報告顛末。
　⑵原告固主張清算人楊律師之酬金過高云云，惟受任人酬金多
    寡取決於事務繁簡。姑不論清算人楊律師自108年3月16日受
    任時起至109年11月間之工作細節如何，本院單僅參考108年
    12月27日股東會議紀錄、109年7月9日股東會議紀錄、109年
    11月6日股東會議紀錄，顯示清算人楊律師工作內容極為繁
    鉅，且絕非一人所能獨力完成，非有多名事務所輔助人力不
    可，以109年7月9日股東會議紀錄為例，舉凡：處理房屋稅
    、地價稅、展延清算期限、系爭土地建物標售及相關費用支
    付明細、股東王榮貴經假處分限制行使股東權、已歿股東王
    朝枝、王榮福出資額之繼承登記、房屋稅之回溯5年變更稅
    率、股東王榮昌請求和泰公司返還墊款2,500萬元及酬金2,5
    00萬元、整理和泰公司之各債權人申報各筆債權、議事規則
    （含決議方式）之討論、申報債權之表決、王朝枝之繼承人
    王麗玲等人出資額之轉讓等等事宜，每一事務內容並非簡單
    。甚且，清算人楊律師將來可能尚須應付原告就其自身申報
    債權（代墊公司土地價款、建廠費用83,905,211元、經營和
    泰公司之貢獻酬金2500萬元）之訴訟。準此，清算人楊律師
    受領酬金590萬元，衡情不算過高。
  ⒊綜上，清算人楊律師已完成清算程序並報告顛末，其依清算
    人委任契約受領酬金590萬元，有法律上原因，並非不當得
    利，原告之訴無理由。
㈤、綜上所述，原告以系爭決議表決權濫用為由，請求確認和泰
    公司109年7月9日股東會，就【附件甲】關於同意王朝宗所
    申報債權「無編號」及編號1-3至1-9之決議無效；及就【附
    件甲】關於同意王榮貴所申報債權編號2-1至2-3、編號2-5
    至2-8之決議無效，為有理由，應予准許。逾此範圍之請求
    則無理由，應予駁回。
四、本件判決基礎已臻明確，兩造其餘攻擊防禦方法及訴訟資料
    ，核與判決結果不生影響，爰不一一論述。
五、訴訟費用負擔之依據：民事訴訟法第79條、第86條第1項。
中　　華　　民　　國　　111 　年　　3 　　月　　30　　日
                  民事第二庭    法　官　陳麗芬
以上正本係照原本作成。
如對本判決上訴，須於判決送達後20日內向本院提出上訴狀。如
委任律師提起上訴者，應一併繳納上訴審裁判費。
中　　華　　民　　國　　111 　年　　3 　　月　　30　　日
                                書記官　曾煜智
【附件甲】和泰公司債權人申報債權明細表暨表決結果，編號1 
           債權人王朝宗、編號2債權人王榮貴（卷一第49-50
頁
          ）。　　　
【附件乙】相關案件一覽（卷一第13-15頁）